【裁判字號】    99,上易,31
【裁判日期】    990304
【裁判案由】    恐嚇
【裁判全文】
臺灣高等法院高雄分院刑事判決          99年度上易字第31號
上  訴  人  臺灣屏東地方法院檢察署檢察官
被      告  丙○○
被      告  甲○○
上列上訴人因被告恐嚇案件，不服臺灣屏東地方法院98年度易字
第493 號中華民國98年10月30日第一審判決（起訴案號：臺灣屏
東地方法院檢察署98年度偵字第2505號），提起上訴，本院判決
如下：
     主  文
上訴駁回。
     理  由
一、公訴意旨略以：被告丙○○係屏東縣滿州鄉永靖村「墾丁大
    腳車隊」負責人，被告甲○○係該車隊員工。因丙○○、甲○○對乙○○經營「墾丁牛仔大腳車隊」認有模仿其名稱之
    嫌而心生不滿，竟共同基於恐嚇之犯意聯絡，於民國97年8
    月3 日19時許，在屏東縣滿州鄉○○路「小墾丁休閒度假村
    」前，對乙○○恐嚇稱：「自明天起你的車隊名稱若不把『
    墾丁』2 字拿掉，還要繼續打你並讓你死的很難看」等語，
    致乙○○心生恐懼，因認被告丙○○、甲○○共同涉犯刑法
    第305 條之恐嚇危害安全罪嫌云云。
二、按犯罪事實應依證據認定之，無證據不得認定犯罪事實；又
    不能證明被告犯罪者，應諭知無罪之判決，刑事訴訟法第15
    4 條第2 項、第301 條第1 項分別定有明文。次按事實之認
    定，應憑證據，如未能發現相當證據，或證據不足以證明，
    自不能以推測或擬制之方法，以為裁判之基礎；又認定犯罪
    事實所憑之證據，雖不以直接證據為限，間接證據亦包括在
    內，然而無論直接或間接證據，其為訴訟上之證明，須於通
    常一般之人不致有所懷疑，而得確信其為真實之程度者，始
    得據為有罪之認定；再認定不利於被告之事實，須依積極證
    據，苟積極證據不足為不利於被告事實之認定時，即應為有
    利於被告之認定，更不必有何有利之證據，最高法院著有40
    年台上字第86號判例、76年台上字第4986號判例及30年上字
    第816 號判例，可資參照。
三、次按被告以外之人於偵查中向檢察官所為之陳述，除顯有不
    可信之情況外，得為證據，刑事訴訟法第159 條之1 第2 項
    定有明文，證人乙○○於偵查中經具結向檢察官所為之陳述
    ，雖屬傳聞證據，惟現階段刑事訴訟法規定，檢察官代表國
    家偵查犯罪、實施公訴，依法有訊問被告、證人及鑑定人之
    權，實務運作時，檢察官於偵查中向被告以外之人所取得之
    陳述，原則上均能遵守法律規定，不致違法取供，其可信度
    極高，且被告並未提出有何顯不可信之情形，是證人乙○○
    於偵查中之證言，自得為證據。又傳聞法則之重要理論依據
    ，在於傳聞證據未經當事人之反對詰問予以核實，乃予排斥
    ，惟若當事人已放棄對原供述人之反對詰問權，於法院審判
    時表明同意該等傳聞證據可作為證據，基於證據資料愈豐富
    ，愈有助於真實發現之理念，並貫徹刑事訴訟法修法加重當
    事人進行主義之精神，確認當事人對於證據能力有處分權之
    制度，傳聞證據經當事人同意作為證據，法院認為適當者，
    亦得為證據。本件當事人已表示對於除上所述之其餘全案卷
    證所存證據（含供述及非供述證據）均同意有證據能力，本
    院斟酌該等證據並非非法取得，亦無證明力明顯過低之情形
    ，以之作為證據，應屬適當，是依刑法訴訟法第159 條之5
    第1 項規定，應認該等證據均得採為證據。
四、公訴意旨認被告丙○○、甲○○涉犯上開犯行，係以證人乙○○之證述，為其依據。
五、訊據被告丙○○、甲○○均堅決否認有為公訴意旨所指之恐
    嚇危害安全犯行，一致辯稱：未出言恐嚇乙○○等語。
六、按被害人所述被害情形，如無瑕庛可指，而就其他方面調查
    ，又與事實相符，其供述固未始不足據為判決之基礎，惟其
    證據之本身尚有瑕疵，則在此瑕疵未予究明以前，遽採為有
    罪之根據，仍難謂為適法（最高法院70年度台上字第381 號
    判決意旨參照）。經查證人乙○○雖於警詢時、偵查中及原
    審法院審理時均一致證稱被告丙○○、甲○○於上揭時地出
    言恐嚇，惟本案所有在場之人即被告丙○○、甲○○，及證
    人曾俊凱、張龍等人均未證稱曾聽聞被告丙○○、甲○○對
    乙○○出言恐嚇；又證人乙○○於原審法院審理時雖證稱：
    莊期文也在場，當時他有聽到，他站在伊和被告2 人中間，
    被告2 人是隔著莊期文對伊恐嚇，伊只能確認莊期文有聽到
    被告2 人恐嚇伊等語（見原審法院卷第55頁反面），惟證人
    莊期文於原審法院審理時證稱：渠等在「小墾丁渡假村」開
    會，當時伊在2 樓，伊聽到同事說他們發生口角，伊就下來
    查看，伊下來的時候看到甲○○、丙○○、乙○○他們在大
    廳外面拉扯，伊就到他們中間把他們隔開，請他們好好講，
    不要再吵，伊沒有聽到何人恐嚇乙○○，乙○○是伊親戚，
    伊也不能夠把沒有的事情說成有，至於伊下去之前他們有無
    恐嚇、打架等行為伊不清楚，伊勸架的時候沒有聽到丙○○
    、甲○○有對乙○○說如果沒有把墾丁兩字拿掉的話會讓他
    死的很難看等語，伊於勸架過程都沒有聽到有人對乙○○恐
    嚇說如果他不把墾丁拿掉要繼續打他並讓他死的很難看等語
    （見原審法院卷第69頁），則告訴人乙○○所稱被告丙○○
    、甲○○曾對其出言恐嚇云云，是否與事實相符即有可疑，
    尚難採為對被告丙○○、甲○○不利認定之依據，是本件檢
    察官所舉證據，就起訴之恐嚇危害安全犯罪事實，其間既有
    合理懷疑存在，無法達到確信其為真實之程度，依法當不得
    遽為不利於被告丙○○、甲○○之認定。此外，復查無其他
    積極證據足供證明被告丙○○、甲○○確有公訴意旨所指之
    恐嚇危害安全犯行，要屬不能證明渠等犯罪。
七、原審因而為被告丙○○、甲○○均無罪之諭知，核無不合。
    檢察官上訴意旨，仍執前詞，指摘原判決不當，為無理由，
    應予駁回。
八、原判決關於丙○○、甲○○、曾俊凱被訴傷害部分公訴不受
    理部分，已經原審判決確定。
據上論結，應依刑事訴訟法第368條，判決如主文。
本案經檢察官方娜蓉到庭執行職務。
中    華    民    國    99    年    3     月     4    日
                刑事第五庭    審判長法  官  曾永宗
                                    法  官  鍾宗霖
                                    法  官  任森銓
以上正本證明與原本無異。
不得上訴。
中    華    民    國    99    年    3     月    4     日
                                    書記官  呂素珍

司法院資訊處製作；財團法人民間司法改革基金會備份。
